臺灣新北地方法院民事裁定　　　　　 110年度消債清字第79號
聲　請　人　胡玉浩　
上列當事人因消費者債務清理事件，聲請清算，本院裁定如下：
    主  文
聲請人胡玉浩自中華民國一一０年十月二十九日上午十一時起開
始清算程序。
命司法事務官進行本件清算程序。
    理  由
一、按債務人不能清償債務或有不能清償之虞者，得依本條例所
    定更生或清算程序，清理其債務。本條例所稱消費者，係指
    5 年內未從事營業活動或從事小規模營業活動之自然人。債
    務人對於金融機構負債務者，在聲請更生或清算前，應向最
    大債權金融機構請求協商債務清償方案，或向其住、居所地
    之法院或鄉、鎮、市、區調解委員會聲請債務清理之調解，
    消費者債務清理條例（下稱消債條例）第3 條、第2 條第1
    項、第151 條第1 項分別定有明文。又法院開始清算程序之
    裁定，應載明其年、月、日、時，並即時發生效力。法院裁
    定開始更生或清算程序後，得命司法事務官進行更生或清算
    程序，消債條例第83條第1 項、第16條第1 項亦有明定。
二、本件聲請意旨略以：聲請人無力清償債務，致債務清理調解
    不成立，而有不能清償債務之情事，爰依法聲請裁定准予清
    算等語。
三、本院之判斷：
  ㈠聲請人曾依消債條例第151 條規定向新北市五股區調解委員
    會申請債務清理調解，惟調解不成立，業據提出調解不成立
    證明書為證（見本院卷第45頁）。是聲請人所提本件清算聲
    請可否准許，所應審究者為其現況是否有不能清償債務或有
    不能清償之虞等情事。
  ㈡聲請人名下無不動產、動產、金融商品之投資，業據其陳明
    在卷（見本院卷第297 頁），並有全國財產稅總歸戶財產查
    詢清單、稅務電子閘門財產所得調件明細表、集保戶往來參
    加人明細資料表（含帳號）、保管帳戶客戶餘額表、客戶存
    券異動明細表、投資人於各專戶無資料明細表、投資人於清
    算交割銀行未開戶明細表可稽（見本院卷第47頁、第355 頁
    至第363 頁、第369 頁至第373 頁）。又聲請人為要保人之
    有效保單，僅1 筆具保單價值準備金18,774元，有中華民國
    人壽保險商業同業公會保險業通報作業資訊系統資料查詢結
    果表、三商美邦人壽保險契約資料可按（見本院卷第319 頁
    、第343 頁），是聲請人名下尚存有可供清算執行之財產，
    參酌本件清算程序之規模及為使債權人有受償之機會，本院
    認尚有進行清算之實益，故不依消債條例第85條之規定同時
    終止清算程序，附此敘明。
  ㈢聲請人自陳目前從事工地打零工，出工每日薪資1,000 元，
    每月出工16日至18日，每月薪資所得約18,000元（見本院卷
    第297 頁至第299 頁），並有收入切結書、綜合所得稅各類
    所得資料清單、稅務電子閘門財產所得調件明細表、勞工保
    險被保險人投保資料表可考（見本院卷第65頁至第72頁、第
    369 頁至第373 頁），應認聲請人每月可支配處分之收入為
    18,000元。
  ㈣按債務人必要生活費用，以最近1 年衛生福利部或直轄市政
    府所公告當地區每人每月最低生活費1.2 倍定之。債務人聲
    請更生或清算時所提財產及收入狀況說明書，其表明每月必
    要支出之數額，與本條例第64條之2 第1 項、第2 項規定之
    認定標準相符者，毋庸記載原因、種類及提出證明文件，消
    債條例第64條之2 第1 項及消債條例施行細則第21條之1 第
    3 項分別定有明文。參以110 年度新北市每人每月最低生活
    費用15,600元，依此每人每月生活所必需之費用應為18,720
    元，是聲請人主張其每月必要生活費用17,892元（計算式：
    餐費7,500 元＋電話費及網路費8,000 元＋交通費500 元＋
    雜支1,000 元＋水電瓦斯費1,000 元＋房屋租金3,000 元＋
    勞健保費3,892 元），業據提出房屋租賃契約及費用單據為
    證（見本院卷第73頁至第87頁、第349 頁），應屬可採。
  ㈤聲請人債權人台新銀行、中國信託銀行、永豐銀行、花旗（
    台灣）銀行、聯邦銀行、萬榮行銷股份有限公司、富邦資產
    管理股份有限公司、新加玻商艾星國際有限公司台灣分公司
    、滙誠第一資產管理股份有限公司、良京實業股份有限公司
    份有限公司陳報聲請人積欠之無擔保或無優先權債務總額各
    281,796 元、375,002 元、282,475 元、41,483元、811,86
    9 元、159,777 元、605,397 元、7,850 元、8,087 元、1,
    108,328 元（見本院卷第165 頁、第179 頁、第255 頁、第
    273 頁、第271 頁、第393 頁、第167 頁、第191 頁、第22
    1 頁、第245 頁、第279 頁、第399 頁），聲請人所負無擔
    保或無優先權債務總額為3,681,974 元。
  ㈥依聲請人現況之財產、信用、勞力、收支狀況等清償能力綜
    合判斷，其每月可支配處分之收入18,000元，扣除每月必要
    費用17,892元後，僅餘108 元，與聲請人上述無擔保或無優
    先權債務總額相較，堪認聲請人目前客觀上處於欠缺清償能
    力而不足以清償債務之經濟狀態，符合消債條例第3 條所定
    債務人不能清償債務或有不能清償之虞之要件，有藉助清算
    制度調整其與債權人間之權利義務關係而重建其經濟生活之
    必要，自應許聲請人得藉由清算程序清理債務。
四、綜上所述，本件聲請人為一般消費者，並未從事營業活動，
    且有無法清償債務之情事，亦未經法院裁定開始更生程序或
    許可和解或宣告破產，復查無消債條例第6 條第3 項、第8
    條或第82條第2 項所定應駁回清算聲請之事由存在，則聲請
    人聲請清算，洵屬有據，應予准許。爰裁定開始清算程序，
    並依法命司法事務官進行本件清算程序。
五、依消債條例第11條第1 項、第83條第1 項、第16條第1 項規
    定，裁定如主文。
中    華    民    國   110    年    10    月    29    日
                  民事第六庭  法  官  陳佳君
本件不得抗告。
本裁定已於110 年10月29日上午11時公告。
中    華    民    國   110    年    10    月    29    日
                              書記官  周子鈺